---
title: "Tidyverse et rlang"
author: "Atelier R avancé"
date: "26/08/2020"
output: html_document
---

# Examples d'utilisation de rlang

## tidy evaluation à l'aide de `{{`

L'utilisation de fonctions du tidyverse dans des fonctions personnelles peut parfois poser problème

```{r}
library(tidyverse)
data(penguins, package = "palmerpenguins")
```

```{r}
## This works
ggplot(penguins, aes(x = bill_length_mm, y = bill_depth_mm, color = species)) + 
  geom_point() + 
  ggtitle("Variable = species")
```

```{r, error = TRUE}
## This doesn't
my_plot <- function(var) {
  ggplot(penguins, aes(x = bill_length_mm, y = bill_depth_mm, color = var)) + 
    geom_point() + 
    ggtitle(glue::glue("{var}"))
}
my_plot(species)
```

Le problème vient de l'évaluatio de `var` dans l'appel à `my_plot()`: R cherche `species` dans l'environnement parent de la fonction plutôt que dans le contexte du data.frame `penguins`. 

On peut remédier au problème à l'aide de l'opérateur `{{` qui permet de remplacer `var` par `species` en tant que symbole. 

```{r}
## This works
my_plot <- function(var) {
  ggplot(penguins, aes(x = bill_length_mm, y = bill_depth_mm, color = {{ var }})) + 
    geom_point()
}
my_plot(species)
```

Attention, dans cet example, l'argument de `my_plot()` est un `symbol`. On ne peut donc pas itérer sur les colonnes catégorielles de `penguins` stockées dans un vecteur de `"character"`: ces dernières ne sont pas interprétées correctement...

```{r}
cat_vars <- names(penguins)[map_lgl(penguins, is.factor)] ## [1] "species" "island"  "sex" 
map(cat_vars, my_plot) %>% cowplot::plot_grid(plotlist = .)
```

Pour que `my_plot()` accepte des chaînes de caractères, il faut utiliser le pronom spécial `.data`

```{r}
## This works
my_plot <- function(var) {
  ggplot(penguins, aes(x = bill_length_mm, y = bill_depth_mm, color = .data[[var]] )) + 
    geom_point() + 
    ggtitle(glue::glue("Variable = {var}"))
}
map(cat_vars, my_plot) %>% cowplot::plot_grid(plotlist = .)
```

