---
title: "Tidyverse et rlang"
author: "Atelier R avancé"
date: "26/08/2020"
output: html_document
---


# Eléments généraux

Les éléments de l'introduction proviennent du site : https://cran.r-project.org/web/packages/dplyr/vignettes/programming.html. 

L'évaluation tidy est un type d'évaluation utilisé dans tout le tidyverse. Les verbes dplyr utilise d'une manière ou d'une autre l'évaluation tidy. Il en existe essentiellement de 2 formes :

- arrange(), count(), filter(), group_by(), mutate(), and summarise() : ces verbes utilisent le masquage de données (data masking). De cette facon, les variables dans des données peuvent être utilisées comme si elles étaient dans l'environnement. Plus besoin d'écrire 'df$var' mais simplement 'var' dans le verbe dplyr.

- across(), relocate(), rename(), select(), and pull() : ces verbes utilisent la sélection tidy et permettent de choisir facilement des variables en se basant sur leur position, leur nom ou leur type  (e.g. starts_with("x") or is.numeric).

Ces verbes rendent l'exploration de données rapide et fluide mais ils peuvent poser des problèmes dans le cas où ils sont utilisés dans des loupes ou des fonctions.


# Examples d'utilisation de rlang

## Tidy evaluation à l'aide de `{{` et `.data`. 

L'utilisation de fonctions du tidyverse dans des fonctions personnelles peut parfois poser problème

```{r}
library(tidyverse)
data(penguins, package = "palmerpenguins")
```

```{r}
## This works
ggplot(penguins, aes(x = bill_length_mm, y = bill_depth_mm, color = species)) + 
  geom_point() + 
  ggtitle("Variable = species")
```

```{r, error = TRUE}
## This doesn't
my_plot <- function(var) {
  ggplot(penguins, aes(x = bill_length_mm, y = bill_depth_mm, color = var)) + 
    geom_point() + 
    ggtitle(glue::glue("{var}"))
}
my_plot(species)
```

Le problème vient de l'évaluatio de `var` dans l'appel à `my_plot()`: R cherche `species` dans l'environnement parent de la fonction plutôt que dans le contexte du data.frame `penguins`. 

On peut remédier au problème à l'aide de l'opérateur `{{` qui permet de remplacer `var` par `species` en tant que symbole.  

```{r}
## This works
my_plot <- function(var) {
  ggplot(penguins, aes(x = bill_length_mm, y = bill_depth_mm, color = {{ var }})) + 
    geom_point()
}
my_plot(species)
```

Si on veut afficher le titre de façon programmatique, il faut `ensym()` pour qu'il soit reconnu comme une chaîne de caractères

```{r}
## This works
my_plot <- function(var) {
  ggplot(penguins, aes(x = bill_length_mm, y = bill_depth_mm, color = {{ var }})) + 
    geom_point() + 
    ggtitle(glue::glue("Variable = {ensym(var)}"))
}
my_plot(species)
```



Attention, dans cet example, l'argument de `my_plot()` est un `symbol`. On ne peut donc pas itérer sur les colonnes catégorielles de `penguins` stockées dans un vecteur de `"character"`: ces dernières ne sont pas interprétées correctement...

```{r}
cat_vars <- names(penguins)[map_lgl(penguins, is.factor)] ## [1] "species" "island"  "sex" 
map(cat_vars, my_plot) %>% cowplot::plot_grid(plotlist = .)
```

Pour que `my_plot()` accepte des chaînes de caractères, il faut utiliser le pronom spécial `.data` pour préciser que la variable doit être cherchée dans le tableau `penguins`. 

```{r}
## This works
my_plot <- function(var) {
  ggplot(penguins, aes(x = bill_length_mm, y = bill_depth_mm, color = .data[[var]] )) + 
    geom_point() + 
    ggtitle(glue::glue("Variable = {var}"))
}
my_plot("species")
```


```{r}
map(cat_vars, my_plot) %>% cowplot::plot_grid(plotlist = .)
```


