---
title: "Accéder au fonctionalité 'torch' en R"
author: "State of the R"
date: "24-28/08/2020"
output: html_document
---

```{r setup, include=FALSE}
knitr::opts_chunk$set(echo = TRUE)
```
## Le package R torch

Le package torch est une librairie de calcul tensoriel en R, utilisant les fonctions de libtorch. Il peut aussi faire de la différentiation automatique (autograd). Le package est similaire à la librairie PyTorch en Python.

Les instructions d'installation se trouvent sur le site 
https://mlverse.github.io/torch/. Normalement, l'installation se fait 
facilement :

```{r, eval = FALSE}
remotes::install_github("mlverse/torch")
```

Cependant, il faut peut-être installer/réinstaller des dépendances mal gérées. On a dû réinstaller rlang et bit64 manuellement.

Sur le site, des exemples d'application sont présentés avec le dataset mnist. Pour l'instant, il semble que le package soit encore en développement et les datasets mnist ne sont pas présents dans la branchemaster du dépôt.

### Exemple

On définit une chaîne de tenseurs :

$$X_1 =
\left(\begin{array}{cc} 
1 & 1\\
1 & 1
\end{array}\right) $$

$$X_2 = 1.1$$

$$ Y = (X_2 + 2) X_1$$

$$Z = 3 Y^2$$

$$f(X_1, X_2) = \bar{Z} = \frac{1}{4} \sum Z_{ij}$$

```{r}
library(torch)
x1 <- torch_ones(2,2, requires_grad = TRUE)
x2 <- torch_tensor(1.1, requires_grad = TRUE)
y <- x1 * (x2 + 2)
y$retain_grad()
z <- y$pow(2) * 3
z$retain_grad()
out <- z$mean()
out
```

Calcul de $$\frac{\partial f}{\partial Z}, \frac{\partial f}{\partial Y}, \frac{\partial f}{\partial X_2}, \frac{\partial f}{\partial X_1}$$

```{r}
out$backward()
z$grad
y$grad
x2$grad
x1$grad
```


## Le package R rTorch
La librairie de deep learning PyTorch (https://pytorch.org) sous Python est très populaire. 

Source wikipedia :
PyTorch est une bibliothèque logicielle Python open source d'apprentissage machine qui s'appuie sur Torch développée par Facebook.

PyTorch permet d'effectuer les calculs tensoriels nécessaires notamment pour l'apprentissage profond (deep learning). Ces calculs sont optimisés et effectués soit par le processeur (CPU) soit, lorsque c'est possible, par un processeur graphique (GPU) supportant CUDA. 

Le package rTorch est un package R qui fait l'interface entre R et PyTorch.

Remarque : selon  http://eric.univ-lyon2.fr/~ricco/tanagra/fichiers/fr_Tanagra_PyTorch_PMC.pdf, le plus compliqué dans l'utilisation primaire de PyTorch, c’est la nécessité de transformer les matrices et vecteurs de données (Pandas ou Numpy) en tensor reconnus par PyTorch.

We follow the instructions from  https://f0nzie.github.io/rtorch-minimal-book/ to install rTorch.

### Prerequisites

- Install Python Anaconda. Preferrably, for 64-bits, and above Python 3.6+.

- Install R, Rtools and RStudio.

- Install rTorch from CRAN or GitHub.

```{r install rTorch, eval = FALSE}
#From CRAN:
install.packages("rTorch")
#From GitHub, install rTorch with:
devtools::install_github("f0nzie/rTorch")
```

#### Before loading rTorch

Before start running rTorch, install a Python Anaconda environment first. Two ways are possible:


1. From a terminal

- Create a conda environment from the terminal with 

```{bash, eval = FALSE}
conda create -n myenv python=3.7
```

- Activate the new environment with `conda activate myenv`

- Install the PyTorch related packages with:
```{bash, eval = FALSE}
conda install python=3.8.3 pytorch-cpu torchvision-cpu matplotlib pandas -c pytorch
```

The code need to be adapted with the correct version of python.


The last part `-c pytorch` specifies the conda channel to download the PyTorch packages. Your installation may not work if you don’t indicate the channel.

Now, you can load rTorch in R or RStudio.

2. Automatic installation

with the  function `rTorch::install_pytorch()`. This function will allow you to install a conda environment complete with all PyTorch requirements.

```{r automatic_installation, eval = FALSE}
# Automatic installation
library(rTorch)
rTorch::install_pytorch(method = "conda")
```

#### Testing that rTorch is up and running 


```{r, eval = FALSE}
library(rTorch)
rTorch::torch_version()
rTorch::torch_config()
```
Après des installations qui semblent complètes et satisfaisantes, les tests ci-dessous renvoient `NULL`, Torch n'est pas trouvé. Nous penchons pour des problèmes de chemin ou d'environnements Python.
A noter que les essais ont été faits depuis un Mac.

# Sources
[Tutoriel PyTorch](http://eric.univ-lyon2.fr/~ricco/tanagra/fichiers/fr_Tanagra_PyTorch_PMC.pdf)

[rTorch](https://f0nzie.github.io/rtorch-minimal-book/)

[torch](https://mlverse.github.io/torch/index.html)

[Exemple torch autograd](https://mlverse.github.io/torch/articles/using-autograd.html)
