---
title: "Introduction à tidymodels"
author: "State of the R"
date: "24-28/08/2020"
output: html_document
---

```{r setup, include=FALSE}
knitr::opts_chunk$set(echo = TRUE)
```

# Packages et données

Comme `tidyverse`, `tidymodels` est un métapackage. Il a été créé et est maintenu (entre autre) par l'auteur de `caret`, et a pour but de le remplacer.

```{r}
library(tidymodels)
library(modeldata)
library(forcats)
library(skimr)
library(vip)
theme_set(theme_bw())
set.seed(42)
```

```{r}
data("stackoverflow")
stackoverflow
skim(stackoverflow)
```


# Ensemble de test et d'apprentissage

On utilise le package `rsample` pour séparer notre jeu de données en deux.

```{r}
split <- initial_split(stackoverflow, prop = 0.8, strata = Country)
split
df_train <- training(split)
df_train
df_test <- testing(split)
df_test
```

# Préparation des données

Le package `recipes` permet de créer des recettes afin de préparer les données pour l'analyse. Ici, on va binariser les variables factorielles (`Country` et `Remote`) puis on normalise tous les prédicteurs (donc toutes les variables sauf `Salary`).

```{r recipe}
rec <-
  recipe(df_train, Salary ~ .) %>%
  step_dummy(Country, Remote) %>%
  step_normalize(all_predictors())
rec
```

Pour l'instant, on a spécifié la recette, mais on ne l'a pas entrainée. Pour cela, on utilise la fonction `prep`.

```{r}
prep(rec)
```

On a accès aux paramètres de préparation des données via la fonction `tidy` sur la recette entrainée. On regarde ici les quantités pour centrer et réduire chaque variable, soit la deuxième étape de la recette.

```{r}
rec %>% 
  prep() %>% 
  tidy(2) %>% 
  arrange(terms)
```

Pour appliquer la recette au jeu de donnée qui a servi à l'entraîner, on utilise `juice`.

```{r}
juiced <-
  rec %>%
  prep() %>%
  juice()
```

On a bien binarisé et centré les variables.

```{r}
colnames(juiced)
mean(juiced$YearsCodedJob)
var(juiced$YearsCodedJob)
```

Pour appliquer la recette à un autre jeu de données, il faut utilise `bake`.  

```{r}
rec %>%
  prep() %>%
  bake(df_test) %>% 
  pull(YearsCodedJob) %>% 
  mean()
```

On remarque que ça n'est pas centré : on a normalisé le jeu de données de test avec la moyenne et la variance du jeu de données d'entraînement.


# Spécification d'un modèle de regression linéaire

On crée un modèle de régression avec `parsnip::linear_reg`. 

```{r speclr}
spec_lr <-
  linear_reg() %>%
  set_engine("lm")

spec_lr
```

Le workflow est l'objet central de l'anaylse : il combine une recette (ou une formule) et une spécification de modèle.

```{r}
wkf_lr <-
  workflow() %>%
  add_recipe(rec) %>%
  add_model(spec_lr)
wkf_lr
```


# Ajustement de la regression linéaire et prédictions

On ajuste le workflow sur le jeu de données d'apprentissage.

```{r fitlr}
wkf_lr_fit <-
  wkf_lr %>%
  fit(df_train)
wkf_lr_fit
```

On peut extraire le modèle ajusté avec `pull_workflow_fit`.

```{r}
fit_lr <-
  wkf_lr_fit %>%
  pull_workflow_fit()
fit_lr 
tidy(fit_lr)
```

On peut prédire avec la fonction `predict`.

```{r}
wkf_lr_fit %>%
  predict(df_train)
```

On fait de même sur l'ensemble de test.

```{r}
df_test_lr <-
  wkf_lr_fit %>%
  predict(df_test) %>%
  bind_cols(df_test)
df_test_lr
```

On calcule le RMSE et le R² sur l'ensemble de test avec des fonctions du package `yardstick`.

```{r}
my_metrics <- metric_set(rmse, rsq)

my_metrics(df_test_lr, truth = Salary, estimate = .pred)
```


# Forêts aléatoires et hyperparamètres

Spécification du modèle et du workflow associé.

```{r specrf}
spec_rf <-
  rand_forest(trees = 1000, min_n = tune(), mtry = tune()) %>%
  set_mode("regression") %>%
  set_engine("ranger", importance = "impurity") # importance pour vip
spec_rf

wkf_rf <-
  workflow() %>%
  add_recipe(rec) %>%
  add_model(spec_rf)
```

On va déterminer la région dans laquelle on va optimiser les paramètres grâce au package `dials`. `min_n` a des valeurs limite par défaut mais il faut ajuster `mtry` par rapport au jeu de données. On crée ensuite un grille non régulière qui maximise l'entropie.

```{r grid}
grid <- grid_max_entropy(min_n(), 
                         finalize(mtry(), dplyr::select(juiced, -Salary)), 
                         size = 5)
grid
```

On a finalisé `mtry` car la plage de valeur que cet hyperparamètre peut prendre dépend du jeu de données (le nombre de prédicteurs en l'occurence).

```{r}
ggplot(grid) +
  aes(mtry, min_n) +
  geom_point()
```

k-folds pour la cross-validation, avec `rsample`.

```{r}
kfolds <- vfold_cv(df_train, v = 5)
kfolds
```

On optimise avec `tune`.

```{r tune}
tuned <- tune_grid(wkf_rf, resamples = kfolds, grid = grid,
                   control = control_grid(verbose = FALSE),
                   metrics = my_metrics)
tuned
```

On inspecte les modèles. 

```{r}
autoplot(tuned)
collect_metrics(tuned)
show_best(tuned, metric = "rmse")
select_best(tuned, metric = "rmse")
```

On ajuste un modèle avec les meilleurs paramètres. Après avoir défini les hyperparamètres du modèle via `finalize_workflow`, la fonction `last_fit` apprend les paramètres du modèle sur le jeu de d'entrainement et prédit sur le jeu de données test.

```{r lastfit}
wkf_rf_fit <-
  tuned %>%
  select_best(metric = "rmse") %>%
  finalize_workflow(wkf_rf, .) %>%
  last_fit(split, metrics = my_metrics)
```

Calcul des métriques de ce dernier modèle.

```{r}
collect_metrics(wkf_rf_fit)
```

On rapelle que le RMSE pour la regression linéaire vaut `r round(my_metrics(df_test_lr, truth = Salary, estimate = .pred)$.estimate[1])`.


# Importance des variables

On va utiliser le package `vip` pour calculer le poids des différentes variables dans chaque modèle.

```{r viplr}
vi(fit_lr)

fit_lr %>%
  vi() %>%
  mutate(Variable = fct_rev(as_factor(Variable))) %>%
  ggplot() +
  aes(x = Importance, y = Variable, fill = Sign) +
  geom_col() +
  labs(y = NULL)
```

```{r}
fit_rf <-
  wkf_rf_fit %>%
  pull(.workflow) %>%
  first() %>%
  pull_workflow_fit()
vi(fit_rf)
vip(fit_rf)
```


# Jeton de reproductilité

```{r}
sessionInfo()
```
