---
title: "Séries temporelles en tidy"
author: "State of the R"
date: "24-28/08/2020"
output: html_document
---

```{r setup, include=FALSE}
knitr::opts_chunk$set(echo = TRUE)
```

# Format `tidy`

```{r tsibble_packages, message = FALSE}
library(tidyverse)
library(tsibble) # Handling time series tibble
library(fable)
```

## Exemple de série de températures

```{r weather}
weather <- nycflights13::weather %>% 
  dplyr::select(origin, time_hour, temp, humid, precip)
weather
```

On a une colonne temporelle et différentes colonnes d'attributs. 
On s'intéresse aux températures de trois aéroports.

```{r ggplot_weather}
ggplot(weather) +
  aes(y = temp, x = time_hour) +
  geom_path(aes(color = origin))
```

L'idée de `tsibble` est de créer un tableaux de série(s) temporelle(s). 
À partir d'un `tibble`, on utilisera la fonction `as_tsibble`.
Cette fonction permet de traiter "spécialement" la colonne date.

**Important : ** Dans un `tsibble`, il ne peut pas y avoir deux dates identiques. Du coup, ici, comme des dates sont répétées pour différents aéroports, on spécifiera que la colonne correspondante (`origin`) est une clé de référence.

```{r weather_ts}
weather_tsbl <- as_tsibble(x = weather, # Tableau 
                           key = origin, # Clé d'identification 
                           index = time_hour, # Date 
                           regular = TRUE ) # On spécifie que c'est régulier
weather_tsbl
```

Comme l'espacement temporel est régulier, celui-ci est indiqué entre crochets (`[1h]`) lors de l'affichage.

## Groupement et résumé par période

Par défaut, il y a un groupement par l'index (ici chaque heure).
Par exemple, le code suivant donne la moyenne par heure (tous aéroports confondus).

```{r summarise_by_index}
weather_tsbl %>%
  summarise(
    temp_mean = mean(temp, na.rm = TRUE),
  )
```

On peut toujours grouper par la clé (les aéroports).

```{r group_by_key}
weather_tsbl %>%
  group_by_key() %>% # Equivalent à group_by(origin) 
  summarise(temp_mean = mean(temp, na.rm = TRUE))
```

Evidemment, on peut vouloir faire des résumés sur un période donnée. Pour ça, il faut utiliser  la fonction `index_by` et la fonction de regroupement adaptée (voir `help(index_by)`).

```{r index_by}
weather_tsbl %>%
  group_by_key() %>% # Equivalent à group_by(origin) 
  index_by(week = ~ yearweek(.)) %>% # Voir help(index_by) pour les périodes possibles
  summarise(mean_temp = mean(temp, na.rm = TRUE)) %>% 
  ggplot(aes(x = week, y = mean_temp)) +
  geom_path(aes(color = origin))
```

## Filtrage par période

La fonction `filter_index` permet de filtrer sur les périodes.

Par exemple, si on s'intéresse spécifiquement aux mois d'Octobre et Novembre:

```{r filter_index}
weather_tsbl %>% 
  filter_index("2013-10" ~ "2013-11") # Voir help(filter_index) pour 
# la spécification de période (notamment multiples périodes non connexes)
```

## Moyenne mobile

Si on veut lisser, on a les fonctions du package `slider` (qui remplace les fonctions de `tsibble` dépréciées).

Par exemple, si on veut lisser sur 101 heures (50 avant, 50 après).

```{r weather_tsbl}
library(slider) 
# Lissage sur 10h
weather_tsbl %>% 
  group_by_key() %>% # Groupement par aeroport
  mutate(smoothed_temp = slide_dbl(temp, .f = mean,
                                   .before = 50, .after = 50)) %>% 
  ggplot() +
  aes(x = time_hour, y = smoothed_temp, color = origin)
  geom_path()
```

# Prédiction avec modèles ETS ou ARIMA : package `fable`

```{r}
tourism_melb <- tourism %>% 
  filter(Region == "Melbourne")
tourism_melb %>% 
  ggplot(aes(x = Quarter, y = Trips)) +
  geom_path(aes(color = Purpose)) 
```

On peut ajuster différents modèles de séries temporelles. 
Cet ajustement est fait via la fonction `model` du package `fabletools`.
L'objet résultant est un `mable` (tableau de modèles).

```{r fitted_mable}
fitted_mable <- tourism_melb %>%
  fabletools::model(
    ets = ETS(Trips ~ trend("A") + season("A", period = 4)),
    arima = ARIMA(Trips)
  )
fitted_mable
```

Pour chaque modèle, on peut analyser les coefficients :

```{r fitted_mable_coefficients}
fitted_mable %>%
  dplyr::select(Region, State, Purpose, ets) %>%
  coef()
```

On peut représenter les prédictions par le modèle :

```{r fitted_mable_prediction_plot}
fitted_mable %>%
  augment() %>% 
  dplyr::select(-Region, -State, -.resid) %>%
  rename(.observations = Trips) %>% 
  gather(-Purpose, -.model, -Quarter, key = ".method", value = "value") %>% 
  ggplot(aes(x = Quarter, y = value, color = .method)) +
  geom_path() +
  facet_grid(.model ~ Purpose)
```

ou encore les résidus (on remarquera ici qu'il semble y avoir une incohérence entre les prédictions ci-dessus et le calcul des résidus ci-dessous).

```{r fitted_mable_residuals}
fitted_mable %>%
  augment() %>% 
  ggplot(aes(x = Quarter, y = .resid)) +
  geom_path() +
  facet_wrap(~ Purpose + .model, scales = "free_y")
```

Enfin, on peut créer un tableau de prédiction (ou `fable`):

```{r forecast_fable}
forecast_fable <- fitted_mable %>%
  forecast(h = "5 years")
forecast_fable
```

On notera que la prédiction est de la classe `distribution` du package `distributional` (voir le travail d'Antoine). On peut ainsi utiliser les fonctionnalités de ce package pour obtenir les intervalles de confiance.

```{r forecast_ic}
forecast_fable %>%
  hilo(level = c(70, 95))
```

Il existe également une représentation automatique du `fable` via `autoplot`:

```{r forecast_mable_autoplot}
forecast_fable %>%
  autoplot(tourism_melb, level = c(50, 95))
```


# Jeton de reproductilité

```{r}
sessionInfo()
```
