---
title: "Timevis"
author: "State of the R"
date: "24-28/08/2020"
output: html_document
---

```{r setup, include=FALSE}
knitr::opts_chunk$set(echo = TRUE)
```


`timevis` est un package pour faire des emplois du temps interactifs.

```{r, message=FALSE}
# install.packages("timevis")
library(timevis)
library(tidyverse)
library(lubridate)
```


Il faut d'abord par créer un data frame avec les informations que l'on souhaite visualiser. 
Afin faciliter la lecture, nous allons d'abord créer des 

```{r}
arrivee <- ymd_hm("2020-08-24-14-00")
am <- ymd_hm("2020-08-25-08-30") + days(0:3)
pm <- ymd_hm("2020-08-25-14-00") + days(0:3)
pdej <- ymd_hm("2020-08-25-07-45") + days(0:3)
dejeuner <- ymd_hm("2020-08-25-12-30") + days(0:3)
diner <- ymd_hm("2020-08-24-19-00") + days(0:3)

h1 <- hours(1)
h2 <- hours(2)
h3 <- hours(3)
h4 <- hours(4)
m15 <- minutes(15)
m30 <- minutes(30)
m45 <- minutes(45)
```

Le data.frame doit contenir les colonnes `id` (identifiant unique), `content` pour le texte à afficher sur l'événement, `start` et `end` pour les dates de début et de fin, et éventuellement `group` et `type` pour le groupe de l'événement et la façon dont il est affiché.

```{r}
programmme <-
  tribble(
    ~content,  ~start,  ~end,  ~group,  ~type,
    "Arrivée", arrivee - m30, NA, "Di", "point",
    "Choix des ateliers", arrivee, arrivee + h2, "Di", "range",
    "GAM",   arrivee + h2, arrivee + h4 + m45, "M", "range",
    "Optim", arrivee + h2, arrivee + h4 + m45, "De", "range",
    "ED",    arrivee + h2, arrivee + h4 + m45, "M", "range",
    "Restitutions", am[1], am[1] + h2 + m30, "Di", "range",
    "Enseignement", am[1] + h2 + m30, am[1] + h3 + m45, "Co", "range",
    "Widgets",      am[1] + h2 + m30, am[1] + h3 + m45, "Co", "range",
    "Enseignement", pm[1], pm[1] + h2, "Co", "range",
    "Widgets",      pm[1], pm[1] + h2, "Co", "range",
    "Petit déjeuner", pdej[1], pdej[1] + m30, NA, "background",
    "Petit déjeuner", pdej[2], pdej[2] + m30, NA, "background",
    "Petit déjeuner", pdej[3], pdej[3] + m30, NA, "background",
    "Petit déjeuner", pdej[4], pdej[4] + m30, NA, "background",
    "Déjeuner", dejeuner[1], dejeuner[1] + h1 + m15 , NA, "background",
    "Déjeuner", dejeuner[2], dejeuner[2] + h1 + m15 , NA, "background",
    "Déjeuner", dejeuner[3], dejeuner[3] + h1 + m15 , NA, "background",
    "Déjeuner", dejeuner[4], dejeuner[4] + h1 + m15 , NA, "background",
    "Dîner", diner[1], diner[1] + hours(2), NA, "background",
    "Dîner", diner[2], diner[2] + hours(2), NA, "background",
    "Dîner", diner[3], diner[3] + hours(2), NA, "background",
    "Dîner", diner[4], diner[4] + hours(2), NA, "background",
    ) %>%
  mutate(id = 1:n()) %>%
  dplyr::select(id, everything())

programmme
```

Les groupes sont à préciser dans un data frame de correspondance.

```{r}
groupes <- data.frame(
  id = c("M", "De", "Co", "Di"),
  content = c("Maths", "Developpement", "Communication", "Divers")
)
```

La fonction `timevis` permet d'afficher le widget.

```{r}
timevis(programmme, groups = groupes)
```

