---
title: "Widget for network vizualisation"
author: "Saint-Clair Chabert-Liddell et Sophie Donnet"
date: "August 25, 2020"
output: html_document
---

```{r setup, include=FALSE}
knitr::opts_chunk$set(echo = TRUE)
```

## Visualisation interactive de réseaux


## Présentation des packages

Dans ce qui suit, nous allons utiliser les package suivants :

  * [tidygraph](https://tidygraph.data-imaginist.com/index.html) pour manipuler nos réseaux
  * [igraph](https://igraph.org/r/) car c'est encore la structure de donner de réseaux la plus commune
  * [graphlayouts](http://graphlayouts.schochastics.net/) pour manipuler des graph complets
  * [networkd3D](https://christophergandrud.github.io/networkD3/) Interactive widget
  * [threejs](https://bwlewis.github.io/rthreejs/) pour plot en 3d interactif
  * [ggiraph](https://davidgohel.github.io/ggiraph/index.html) pour mettre des popup sur les noeuds du réseau
  * [visNetwork](https://datastorm-open.github.io/visNetwork/) pour faire des plots interactifs où l'on peut déplacer les noeuds.
Inspirer de :  http://blog.schochastics.net/post/visualizing-multilevel-networks-with-graphlayouts/

```{r echo=FALSE}
library(ggraph)
library(tidygraph)
library(graphlayouts)
library(igraph)
library(networkD3)
library(threejs)
```

Nous allons utilisé comme exemple le jeu de données mulitiniveaux de graphlayouts.
```{r}
data("multilvl_ex", package = "graphlayouts")
```

On va utiliser le package [MLVSBM](https://Chabert-Liddell.github.io/MLVSBM/) pour attribuer des blocks aux noeuds du réseau.
```{r}
super_adj <- as_adjacency_matrix(multilvl_ex, sparse =  FALSE)
adj_upper  <- super_adj[order(rownames(super_adj))[1:50],
                        order(rownames(super_adj))[1:50]]
adj_lower  <- super_adj[order(rownames(super_adj))[51:170],
                        order(rownames(super_adj))[51:170]]
affiliation <- super_adj[order(rownames(super_adj))[51:170],
                         order(rownames(super_adj))[1:50]]
```

```{r}
library(MLVSBM)
my_mlvsbm <- mlvsbm_create_network(X = list(I = adj_lower,
                                            O = adj_upper),
                                   A = affiliation)
fit <- mlvsbm_estimate_network(mlv = my_mlvsbm)
```

```{r}
V(multilvl_ex)$block[order(rownames(super_adj))] <- c(fit$Z$O, fit$Z$I + 4)
```


On définit un layout avec la fonction suivante du package graphlayouts.
Une matrice de taille $n \times d$ est retourné où $n$ est le nombre total de noeud du réseau et $d$ est le nombre de dimension du plot. 

On peut faire un layout pour tout le réseau. La fonction d'optimisation pour le layout est appliqué à tous les réseaux conjointements.
```{r}
xy <- layout_as_multilevel(multilvl_ex,type = "all", alpha = 25, beta = 45)
```


 
```{r}
as_tbl_graph(multilvl_ex) %>%
  activate(edges) %>% 
  mutate(block = ifelse(.N()$block[to] == .N()$block[from], 
                        .N()$block[to], 
                        NA)) %>% 
  ggraph( "manual", x = xy[, 1], y = xy[, 2]) +
  geom_edge_link0(aes(
    filter = (node1.lvl == 1 & node2.lvl == 1),
    edge_colour = block
  ),
  alpha = 0.5, edge_width = 0.2) +
  geom_edge_link0(
    aes(filter = (node1.lvl != node2.lvl)),
    alpha = 0.3,
    edge_width = 0.1,
    edge_colour = "black"
  ) +
  geom_edge_link0(aes(
    filter = (node1.lvl == 2 & node2.lvl == 2),
    edge_colour = block
  ),
  edge_width = 0.2, alpha = 0.5) +
  geom_node_point(aes(
    fill = block,
    shape = as.factor(lvl),
    size = nsize
  )) +
  scale_shape_manual(values = c(21, 22)) +
  scale_size_continuous(range = c(1.5, 4.5)) +
  scale_fill_viridis(option = "A") +
  scale_edge_colour_viridis(option = "A",  na.value = "grey50") +
  scale_edge_alpha_manual(values = c(0.1, 0.7)) +
  theme_graph() +
  coord_cartesian(clip = "off", expand = TRUE) +
  theme(legend.position = "none")
```

Ou bien définir un fonction de layout différent par niveau. 

```{r}
xy <- layout_as_multilevel(multilvl_ex,type = "separate",
                           FUN1 = layout_as_backbone,
                           FUN2 = layout_with_stress,
                           alpha = 25, beta = 45)
```

```{r}
as_tbl_graph(multilvl_ex) %>%
  activate(edges) %>% 
  mutate(block = ifelse(.N()$block[to] == .N()$block[from], 
                        .N()$block[to], 
                        NA)) %>% 
  ggraph( "manual", x = xy[, 1], y = xy[, 2]) +
  geom_edge_link0(aes(
    filter = (node1.lvl == 1 & node2.lvl == 1),
    edge_colour = block
  ),
  alpha = 0.5, edge_width = 0.2) +
  geom_edge_link0(
    aes(filter = (node1.lvl != node2.lvl)),
    alpha = 0.3,
    edge_width = 0.1,
    edge_colour = "black"
  ) +
  geom_edge_link0(aes(
    filter = (node1.lvl == 2 & node2.lvl == 2),
    edge_colour = block
  ),
  edge_width = 0.2, alpha = 0.5) +
  geom_node_point(aes(
    fill = block,
    shape = as.factor(lvl),
    size = nsize
  )) +
  scale_shape_manual(values = c(21, 22)) +
  scale_size_continuous(range = c(1.5, 4.5)) +
  scale_fill_viridis(option = "A") +
  scale_edge_colour_viridis(option = "A",  na.value = "grey50") +
  scale_edge_alpha_manual(values = c(0.1, 0.7)) +
  theme_graph() +
  coord_cartesian(clip = "off", expand = TRUE) +
  theme(legend.position = "none")
```


Ou alors fixer le layout d'un niveau et ordonné l'autre niveau de manière à minimiser la longueur des liens (ou le nombre de croisement des liens ?) interniveaux.

```{r}
xy <- layout_as_multilevel(multilvl_ex,type = "fix2",
                           FUN2 = layout_with_stress,
                           alpha = 25, beta = 45)

as_tbl_graph(multilvl_ex) %>%
  activate(edges) %>% 
  mutate(block = ifelse(.N()$block[to] == .N()$block[from], 
                        .N()$block[to], 
                        NA)) %>% 
  ggraph( "manual", x = xy[, 1], y = xy[, 2]) +
  geom_edge_link0(aes(
    filter = (node1.lvl == 1 & node2.lvl == 1),
    edge_colour = block
  ),
  alpha = 0.5, edge_width = 0.2) +
  geom_edge_link0(
    aes(filter = (node1.lvl != node2.lvl)),
    alpha = 0.3,
    edge_width = 0.1,
    edge_colour = "black"
  ) +
  geom_edge_link0(aes(
    filter = (node1.lvl == 2 & node2.lvl == 2),
    edge_colour = block
  ),
  edge_width = 0.2, alpha = 0.5) +
  geom_node_point(aes(
    fill = block,
    shape = as.factor(lvl),
    size = nsize
  )) +
  scale_shape_manual(values = c(21, 22)) +
  scale_size_continuous(range = c(1.5, 4.5)) +
  scale_fill_viridis(option = "A") +
  scale_edge_colour_viridis(option = "A",  na.value = "grey50") +
  scale_edge_alpha_manual(values = c(0.1, 0.7)) +
  theme_graph() +
  coord_cartesian(clip = "off", expand = TRUE) +
  theme(legend.position = "none")
```

Fixer le layout du niveau du dessous :
```{r}
xy <- layout_as_multilevel(multilvl_ex,
                           type = "fix1",
                           FUN1 = layout_as_backbone,
                           alpha = 25, beta = 45)

as_tbl_graph(multilvl_ex) %>%
  activate(edges) %>% 
  mutate(block = ifelse(.N()$block[to] == .N()$block[from], 
                        .N()$block[to], 
                        NA)) %>% 
  ggraph( "manual", x = xy[, 1], y = xy[, 2]) +
  geom_edge_link0(aes(
    filter = (node1.lvl == 1 & node2.lvl == 1),
    edge_colour = block
  ),
  alpha = 0.5, edge_width = 0.2) +
  geom_edge_link0(
    aes(filter = (node1.lvl != node2.lvl)),
    alpha = 0.3,
    edge_width = 0.1,
    edge_colour = "black"
  ) +
  geom_edge_link0(aes(
    filter = (node1.lvl == 2 & node2.lvl == 2),
    edge_colour = block
  ),
  edge_width = 0.2, alpha = 0.5) +
  geom_node_point(aes(
    fill = block,
    shape = as.factor(lvl),
    size = nsize
  )) +
  scale_shape_manual(values = c(21, 22)) +
  scale_size_continuous(range = c(1.5, 4.5)) +
  scale_fill_viridis(na.value = "grey50", option = "A") +
  scale_edge_colour_viridis( na.value = "grey50", option = "A") +
  scale_edge_alpha_manual(values = c(0.1, 0.7)) +
  theme_graph() +
  coord_cartesian(clip = "off", expand = TRUE) +
  theme(legend.position = "none")
```


## Représentation avec widget interactif avec threejs

Avec threejs, on peut faire un graph en 3d sur le quel on peut effectuer des rotations ou bien zoomer. 
On peut également animé le graph pour effectuer des transitions d'un layout à u autre :

```{r}
V(multilvl_ex)$color <- scales::viridis_pal(option = "A")(10)[V(multilvl_ex)$block]
V(multilvl_ex)$vertex.label <- V(multilvl_ex)$name
    
graphjs(multilvl_ex, 
        layout = list(
          layout_as_multilevel(multilvl_ex, type = "all", alpha = 25, beta = 45,
                               project2D = FALSE),
          layout_as_multilevel(multilvl_ex,type = "separate",
                           FUN1 = layout_as_backbone,
                           FUN2 = layout_with_stress,
                           project2D = FALSE),
          layout_as_multilevel(multilvl_ex,
                           type = "fix1",
                           FUN1 = layout_as_backbone,
                           alpha = 25, beta = 45, project2D = FALSE),
          layout_as_multilevel(multilvl_ex,
                           type = "fix2",
                           FUN2 = layout_with_stress,
                           alpha = 25, beta = 45, project2D = FALSE)
          ),
        main=list("all layout", "separate layout",
                  "lower layout", "upper layout"),
        fpl=300)
```





En 3d standard avec \code{threejs}.
```{r}
xyz <- layout_as_multilevel(multilvl_ex,type = "separate",
                           FUN1 = layout_as_backbone,
                           FUN2 = layout_with_stress,
                           project2D = FALSE)
multilvl_ex$layout <- xyz
V(multilvl_ex)$color <- scales::viridis_pal(option = "A")(10)[V(multilvl_ex)$block]
V(multilvl_ex)$vertex.label <- V(multilvl_ex)$name
    
graphjs(multilvl_ex, bg="white", vertex.shape="sphere")
```

## network3D et forcenetwork

Le package network3d permet de cliquer sur certaine partie du réseau. Mais on ne peut pas lui imposer le layout défini avec les package graphlayouts ou igraph.
```{r}
xy <- layout_as_multilevel(multilvl_ex,
                           type = "separate",
                           FUN1 = layout_as_backbone,
                           FUN2 = layout_with_stress,
                           alpha = 25, beta = 45)

net_d3 <- as_tbl_graph(multilvl_ex) %>%
  activate(edges) %>% 
  mutate(block = ifelse(.N()$block[to] == .N()$block[from], 
                        .N()$block[to], 
                        NA)) %>%  igraph_to_networkD3(group = V(multilvl_ex)$block)

forceNetwork(Links = net_d3$links, Nodes = net_d3$nodes,
             Source = 'source', Target = 'target', NodeID = 'name',
             Group = 'group', opacity = .8)

```
Il ne semble pas y avoir de moyen d'importe un layout...


## Avec ggiraph

Avec ggiraph, on peut faire apparaitre un popup pour avoir des informations sur les noeuds (et/ou les arêtes ?).

```{r}
library(ggiraph)
```

```{r}
xy <- layout_as_multilevel(multilvl_ex,type = "separate",
                           FUN1 = layout_as_backbone,
                           FUN2 = layout_with_stress,
                           alpha = 25, beta = 45)

p <- as_tbl_graph(multilvl_ex) %>%
  activate(edges) %>% 
  mutate(block = ifelse(.N()$block[to] == .N()$block[from], 
                        .N()$block[to], 
                        NA)) %>% 
  ggraph( "manual", x = xy[, 1], y = xy[, 2]) +
  geom_edge_link0(aes(
    filter = (node1.lvl == 1 & node2.lvl == 1),
    edge_colour = block
  ),
  alpha = 0.5, edge_width = 0.2) +
  geom_edge_link0(
    aes(filter = (node1.lvl != node2.lvl)),
    alpha = 0.3,
    edge_width = 0.1,
    edge_colour = "black",
    edge_linetype = "dashed"
  ) +
  geom_edge_link0(aes(
    filter = (node1.lvl == 2 & node2.lvl == 2),
    edge_colour = block
  ),
  edge_width = 0.2, alpha = 0.5) +
  geom_point_interactive(aes(
    x = x,
    y = y,
    fill = block,
    shape = as.factor(lvl),
    size = nsize, 
    tooltip = paste0(name, ": ", "\n",
                      "group: ", grp, "\n",
                      "block: ", block, "\n",
                      "degree: ", nsize)
  )) +
  scale_shape_manual(values = c(21, 22)) +
  scale_size_continuous(range = c(1.5, 4.5)) +
  scale_fill_viridis(option = "A") +
  scale_edge_colour_viridis(option = "A",  na.value = "grey50") +
  scale_edge_alpha_manual(values = c(0.1, 0.7)) +
  theme_graph() +
  coord_cartesian(clip = "off", expand = TRUE) +
  theme(legend.position = "none")
```

```{r}
girafe(ggobj = p, 
        options = list(opts_tooltip(use_fill = TRUE),
                       opts_hover_inv(css = "opacity:0.1;"),
    opts_hover(css = "fill:red;")))
```

## Widget interactif avec visNetwork (S. Donnet)


On propose d'utiliser le package *visNetwork* (développé par un dirigeant de RStudio). 

Essai sur un cas simple. 
```{r cars}
library(visNetwork)
nodes <- data.frame(id = 1:3,
                    color.background = c("red", "blue", "green"),
                    color.highlight.background = c("red", NA, "red"),
                    shadow.size = c(5, 10, 15))

edges <- data.frame(from = c(1,2), to = c(1,3),
                    label = LETTERS[1:2],
                    font.color =c ("red", "blue"),
                    font.size = c(10,20))


visNetwork(nodes, edges)
```
Cela semble joli. 
De plus, on peut spécifier des caratérisqiques globales ou locales pour les neouds et arêtes. 

On essaie donc sur un réseaux petit mais avec plus de contraintes. 

```{r plot2 data}
load('myDataNetwork.rda')

list_Net <- resMBM$list_Net
whichModel = 1
dataR6 <- GREMLIN:::formattingData(list_Net,v_distrib = resMBM$fittedModel[[whichModel]]$paramEstim$v_distrib)
Q <- length(resMBM$fittedModel[[1]]$paramEstim$list_pi)
nbNet <- length(resMBM$fittedModel[[1]]$paramEstim$list_theta)
param <- resMBM$fittedModel[[whichModel]]$paramEstim
v_K <- param$v_K
labelNode <- lapply(1:Q,function(q){1:v_K[q]})
sizeNode <- lapply(1:Q,function(q){param$list_pi[[q]]})
cumVK <-  c(0,cumsum(v_K))
codeNode <- lapply(2:(Q + 1),function(q){seq(cumVK[q - 1] + 1,cumVK[q],1)})

myNodes = as.data.frame(unlist(codeNode))
names(myNodes) = 'id'
myNodes$shadow.size <- 1
myNodes$group <- rep(dataR6$namesFG,v_K)
mycol <-  palette(rainbow(Q))
myshapes <-  c("square", "triangle",  "star",
                      "ellipse", "database", "text", "diamond")[1:Q]
myNodes$label = unlist(lapply(1:Q,function(q){1:v_K[q]}))
myNodes$color.highlight.background <- 'NA'
myNodes$value <- unlist(sizeNode)*rep(dataR6$v_NQ,v_K)
myEdges <- as.data.frame(cbind(sample(1:7,10,replace=TRUE),sample(1:7,10,replace=TRUE)))
names(myEdges) <- c('from','to')
```
On définit un dataframe pour les noeuds et un pour les arêtes. 

```{r}

P <- visNetwork(myNodes,myEdges)
for (q in 1:Q) {
 P    <- P %>% visGroups(groupname = dataR6$namesFG[q], color = mycol[q], shape = myshapes[q])
}
P %>% visLegend( main = "Functional Groups")

```


Avis : Il est difficile de contrôler à la fois les options globales et par noeuds.
Le rendu est un peu  artisanal (par exemple certaines shapes on un label dedans, d'autres en dessous) et gadget. 
Le rendu joli grâce aux ombres mais difficilement utilisable pour des dessins automatiques. 
Par ailleurs, le côté widget n'est pas utile pour les petits réseaux (vue mesoscopiques des SBM)
Je vais plutôt essayer avec `ggraph`.



