---
title: "Un exemple de cours avec Swirl"
author: "Baptiste Alglave, MP Etienne"
date: "8/25/2020"
output: html_document
---

```{r setup, include=FALSE}
knitr::opts_chunk$set(echo = TRUE)
```


`swirlify` est un package permettand  de proposer des cours interactifs avec ` R` dans `RStudio`.  Ce domcument est basé sur le tuoriel [http://swirlstats.com/swirlify/index.html](http://swirlstats.com/swirlify/index.html).


## Créer un cours 

On peut créer le cours Démarche statistique dans lequel on souhaite avoir deux leçons : l'introduction à R et la leçon sur la régression simple.

```{r load}
library(swirlify)
```


```{r new_lesson, eval=FALSE}

new_lesson("Introduction à R", "Démarche statistique")
new_lesson("Modèle de régression", "Démarche statistique")
```


## Travailler sur une leçon

Pour travailler sur la leçon Introduction à R, il faut spécifier la leçon sur laquelle on travaille, par la commande suivante. 

```{r set_lesson, eval = FALSE}
set_lesson("Démarche_statistique/Introduction_à_R/lesson.yaml")
```

Cette commande ouvre le .yaml correspondant.


On peut vouloir indiquer qu'il fut avant tout fire la leçon d'introduction à R avant d'entrer dans la leçon régression linéaire. Il faut alors ajouter un fichier MANIFEST.

```{bash, comment = ''}
head MANIFEST
```




Le fichier `initLesson.R ` contient les commandes à éxécuter avant de lancer la leçon. Il est utile de créer une fonction qui récupère le chemin du répertoire comprenant la leçon et charcger facilement un jeu de données. 

```{r fichier_initLesson,  eval = FALSE}
.get_course_path <- function(){
  tryCatch(swirl:::swirl_courses_dir(),
           error = function(c) {file.path(find.package("swirl"),"Courses")}
  )
}

dta <- read.table(file.path(.get_course_path(), "Démarche_statistique", "Introduction_à_R", "usair.txt"), sep = ';', header  = TRUE, skip = 8)
```



Pour ajouter des nouvelles questions/interactions, on peut soi utiliser la commande `swirlify ` pour entrer dans un mode interactif et poser des questions soit utiliser en ligne de commande les  w +  q + tab.


```{r wq_mes, eval =FALSE}
wq_message(output = " Bienvenue sur le cours d'introdution à R")
```

```{r  wq_multiple, eval =FALSE}

wq_multiple(output = "La table de données dta a été chargée. Parmi les variables suivantes, laquelle fait partie de ce jeu de données ?",
            answer_choices = "manuf;Ville;temperature",
            correct_answer = "manuf",
            hint = "La commande colnames permet d'afficher le nom des colonnes.")

```


On peut tout auusi bien éditer directement le fichier lesson.yaml pour obtenir le résultat suivant

```{r show_lesson_yaml, eval = FALSE}
- Class: meta
  Course: Démarche statistique
  Lesson: Introduction à R
  Author: Marie-Pierre Etienne
  Type: Standard
  Organization: Agrocampus Ouest
  Version: 2.4.5

- Class: text
  Output:  "Bienvenue sur le cours d' introdution à R"

- Class: mult_question
  Output: La table de données dta a été chargée. Parmi les variables suivantes, laquelle fait partie de ce jeu de données ?
  AnswerChoices: manuf;Ville;temperature
  CorrectAnswer: manuf
  AnswerTests: omnitest(correctVal= 'ANS')
  Hint: "La commande colnames permet d'afficher le nom des colonnes".

```


On peut tester la leçon

```{r}
demo_lesson()
```


Pour distribuer le cours il faut l'empaqueter.


```{r}
  swirlify::pack_course()

swirl::install_course(swc_path = "~/git/finistR2020/enseignement/Démarche_statistique.swc")
swirl()
```

