---
title: "Un exemple de cours avec Swirl"
author: "Baptiste Alglave, MP Etienne"
date: "8/25/2020"
output: html_document
---

```{r setup, include=FALSE}
knitr::opts_chunk$set(echo = TRUE)
```

[`swirl`](https://swirlstats.com/) est un package qui permet de jouer des stionnaires dans R. Les question sont écrites dans un format yaml et on peut également préparer du code R. 
On peut trouver de la documentation sur swirl [ici] 

[`swirlify`](http://swirlstats.com/swirlify/) pour faciliter la mise en place de questionnaire swirl. 


## Créer un cours 

On peut créer le cours Démarche statistique dans lequel on souhaite avoir deux leçons : la leçon Introduction à R et la leçon sur la régression simple.

```{r load}
library(swirlify)
```


```{r new_lesson, eval=FALSE}

swirlify::new_lesson("Introduction à R", "Démarche statistique")
swirlify::new_lesson("Modèle de régression", "Démarche statistique")
```

Ces commandes créent la structure de répertoire nécessaire et les fichiers de base, notamment le fichier lesson.yaml dans le répertoire de chaque leçon. 


On peut vouloir indiquer un ordre dans les leçons . Il faut alors sélectionner la leçon à ajouter dans le manifest puis l'ajouter. 

```{r add_manifest, eval = FALSE}
swirlify::set_lesson('Démarche_statistique/Introduction_à_R/lesson.yaml')
swirlify::add_to_manifest()
swirlify::set_lesson('Démarche_statistique/Modèle_de_régression/lesson.yaml')
swirlify::add_to_manifest()
```


```{bash, comment = ''}
head Démarche_statistique/MANIFEST
```


## Travailler sur une leçon

Pour travailler sur la leçon Introduction à R, il faut spécifier la leçon sur laquelle on travaille, par la commande suivante. 

```{r set_lesson, eval = FALSE}
swirlify::set_lesson("Démarche_statistique/Introduction_à_R/lesson.yaml")
```

Cette commande ouvre le lesson.yaml correspondant dans lequel on peut commencer à mettre des questions. 




Le fichier `initLesson.R ` contient les commandes à éxécuter avant de lancer la leçon. Il est utile de créer une fonction qui récupère le chemin du répertoire comprenant la leçon et charcger facilement un jeu de données. 

```{r fichier_initLesson,  eval = FALSE}
.get_course_path <- function(){
  tryCatch(swirl:::swirl_courses_dir(),
           error = function(c) {file.path(find.package("swirl"),"Courses")}
  )
}

dta <- read.table(file.path(.get_course_path(), "Démarche_statistique", "Introduction_à_R", "usair.txt"), sep = ';', header  = TRUE, skip = 8)
```



Pour ajouter des nouvelles questions/interactions, on peut soit utiliser la commande `swirlify ` pour entrer dans un mode interactif et poser des questions soit utiliser en ligne de commande les  w +  q + tab.

### Ajouter un message

```{r wq_mes, eval =FALSE}
swirlify::wq_message(output = " Bienvenue sur le cours d'introdution à R")
```



### Ajouter une question à choix multiple

```{r  wq_multiple, eval =FALSE}

swirlify::wq_multiple(
            output = "La table de données dta a été chargée. Parmi les variables suivantes, laquelle fait partie de ce jeu de données ?",
            answer_choices = "manuf;Ville;temperature",
            correct_answer = "manuf",
            answer_tests = "omnitest(correctExpr = 'colnames(dta)')",
            hint = "La commande colnames permet d'afficher le nom des colonnes.")

```


On peut tout auusi bien éditer directement le fichier lesson.yaml pour obtenir le résultat suivant

```{r show_lesson_yaml, eval = FALSE}
- Class: meta
  Course: Démarche statistique
  Lesson: Introduction à R
  Author: Marie-Pierre Etienne
  Type: Standard
  Organization: Agrocampus Ouest
  Version: 2.4.5

- Class: text
  Output:  "Bienvenue sur le cours d' introdution à R"

- Class: mult_question
  Output: La table de données dta a été chargée. Parmi les variables suivantes, laquelle fait partie de ce jeu de données ?
  AnswerChoices: manuf;Ville;temperature
  CorrectAnswer: manuf
  AnswerTests: omnitest(correctVal= 'ANS')
  Hint: "La commande colnames permet d'afficher le nom des colonnes".

```


On peut tester la leçon

```{r demo, eval = FALSE }
swirlify::demo_lesson()
```


Pour distribuer le cours il faut l'empaqueter.


```{r pack_course, eval = FALSE}
  swirlify::pack_course()

swirl::install_course(swc_path = "~/git/finistR2020/enseignement/Démarche_statistique.swc")
swirl()
```

